【裁判字號】    95,交簡上,24
【裁判日期】    950615
【裁判案由】    過失傷害
【裁判全文】
臺灣雲林地方法院刑事判決            95年度交簡上字第24號
上  訴  人
即  被  告  乙○○
右列上訴人因過失傷害案件，不服本院北港簡易庭95年度港交簡
字第1號中華民國95年3月31日刑事簡易判決（聲請案號：臺灣雲
林地方法院檢察署94年度偵字第4056號），提起上訴，本院管轄
之第二審合議庭判決如左：
    主  文
上訴駁回。
    事  實
一、乙○○於民國94年4 月25日晚間某時許，駕駛車牌號碼YA-3
    026 號自小客車，沿雲林縣北港鎮○○路由北向南行駛，於
    同日晚間8 時35分行經雲林縣北港鎮○○路與光復路設有行
    車管制燈號之交岔路口，原應注意汽車行駛時，駕駛人應注
    意車前狀況，並隨時採取必要之安全措施，而當時天候晴、
    夜間有照明、路面及視距狀況均良好，又無障礙物，並無不
    能注意之情事，竟疏於注意車前狀況，且未採取必要之安全
    措施，即貿然前行（不能證明係闖越紅燈），遂於通過該路
    口時，撞擊騎乘腳踏車沿民主路往光復路由東向西行駛之甲
    ○○，致使甲○○受有右側脛骨骨折，引發腦幹部脂肪栓塞
    症之傷害，乙○○於肇事後，於警員前往現場處理時，當場
    向警員自首，承認為肇事人而願接受裁判。
二、案經甲○○訴由雲林縣警察局被港分局報告臺灣雲林地方法
    院檢察署檢察官偵查聲請簡易判決處刑。
    理  由
二、訊據被告乙○○固坦承有於上開時、地駕車與甲○○所騎乘
    腳踏車發生車禍，致使甲○○受傷之事實，惟矢口否認有何
    過失，辯稱：「是甲○○闖越紅燈，當時有1 部箱型車闖紅
    燈右轉，我有看到箱型車，但沒有看到甲○○，因為距離過
    短，我煞車不及才發生車禍。我請求對於本件進行測謊，以
    證明我沒有闖越紅燈」云云。經查：
（一）程序部分：
（1）、證據能力部分：告訴人甲○○之警、偵訊筆錄、交通事
       故談話紀錄表甲○○陳述之部分，均經檢察官於準備程
       序中捨棄作為證據使用。除此之外之證據被告均同意作
       為證據使用。
（2）、被告請求測謊部分：雖被告請求進行測謊，惟查測謊之
       理論依據為犯罪嫌疑人說謊必係為逃避法律效果，恐為
       人發現遭受法律制裁，在面對法律後果時即感受到外在
       環境中之危險，因人類的本能而驅使其作出說謊之自衛
       模式，此一本能即生理上自主神經系統迅速釋放能量，
       致內分泌、呼吸、脈膊及血液循環加速，使之有能量應
       付危機，測謊技術即在將受測者回答各項問題時之生理
       反應變化，使用測量儀器以曲線之方式加以記錄，藉曲
       線所呈現生理反應之大小，以受測者回答與案情相關的
       問題之生理反應與回答預設為情緒上中立問題的平靜反
       應作比較，而判斷受測者有無說謊。然人之生理反應受
       外在影響因素甚夥，諸如疾病、高度冷靜的自我抑制、
       激憤的情緒、受測以外其他事件的影響等，並不僅止於
       說謊一項，且與人格特質亦有相當之關連，亦不能排除
       刻意自我控制之可能性，是以縱使今日之測謊技術要求
       對受測者於施測前後均須進行會談，以避免其他因素之
       干擾，惟科學上仍不能證明此等干擾可因此而完全除去
       之，是以生理反應之變化與有無說謊之間，尚不能認為
       有絕對之因果關係。況科學鑑識技術重在「再現性」，
       亦即一再的檢驗而仍可獲得相同之結果，如指紋、血型
       、去氧核糖核酸之比對，毒品、化學物質、物理性質之
       鑑驗等，均可達到此項要求，而可在審判上得其確信，
       至於測謊原則上沒有再現性，蓋受測之對象為人，其生
       理、心理及情緒等狀態在不同的時間不可能完全相同，
       與前開指紋比對或毒品鑑驗之情形有異，加之人類有學
       習及避險之本能，一再的施測亦足使其因學習或環境及
       過程的熟悉而使其生理反應之變化有所不同，故雖測謊
       技術亦要求以再測法而以兩次以上之紀錄進行研判，然
       與現今其他於審判上公認可得接受之科學鑑識技術相較
       ，尚難藉以獲得待證事實之確信。再者，測謊試驗僅是
       反應「對自己主觀心態之肯定程度」，主觀堅信之人，
       縱其認定與客觀事實相反，亦可以通過測謊，而懷疑自
       己主觀認定之人，縱使其認定與客觀事實相符，亦常常
       無法通過測謊試驗，測謊試驗與人格特質實有重大之關
       連，本件就被告是否闖越紅燈乙節，為被告本身主觀認
       定，依上開說明，自無從以測謊方式查明，是被告此部
       分證據調查聲請為無理由，應予駁回。
（二）實體部分：
（1）告訴人甲○○騎乘腳踏車，與被告所駕駛之自小客車在前
     開時、地發生碰撞，告訴人並因此受有如事實欄所載之傷
     害等情，迭據告訴人指訴綦詳，並有道路交通事故調查報
     告表（一）、（二）、道路交通事故現場圖、交通事故談
     話紀錄表、現場照片及車損照片7 幀，及中國醫藥大學北
     港附設醫院出具之診斷證明書1 紙附卷可稽。
（2）本件肇事路口設有燈光號誌，為被告及告訴人一致陳明，
     並有道路交通事故調查報告表在卷足憑，被告及告訴人當
     日行車動線相互垂直，若二人均依循號誌指示行進，當不
     致在該路口內發生碰撞。惟遍觀全案卷證，除被告及告訴
     人相互指稱對方闖越紅燈外，別無其他證據可資判斷究係
     何人未遵號誌行車，是被告空言辯稱本件事故係因告訴人
     騎乘腳踏車闖越紅燈所致，尚難遽信。
（3）再按汽車行駛時，駕駛人應注意車前狀況及兩車併行之間
     隔，並隨時採取必要之安全措施，道路交通安全規則第94
     條第3 項定有明文，被告為已考領駕照之職業駕駛人，對
     此誠難諉稱不知。而依道路交通事故調查報告表所載，事
     發當時並無不能注意之情事，而本件事故發生後，被告所
     駕駛之自小客車左前擋風玻璃破裂，告訴人之腳踏車則係
     右側、車身鐵桿、鐵鍊護板部分彎曲，有現場及車損照片
     7 幀在卷可佐，可知兩車係被告之車頭，與告訴人腳踏車
     之右側車身部位發生碰撞，又據告訴人甲○○到庭結證稱
     ：「我騎到道路口時，因為是紅燈，我先停下來，等到綠
     燈，我右手邊有1 部箱型車先走，廂型車方向是右轉往台
     糖加油站，我就直騎，廂型車右轉時，沒有擋到我的視線
     。」明確，另據道路交通事故線場圖所載，光復路路口係
     寬20公尺之道路，依此道路之寬度，及當時天候晴，夜間
     有照明、路面乾燥、無缺陷、無障礙物，視距良好之狀況
     ，被告之視線並不會因該箱型車之轉彎，而受完全遮蔽。
     堪認被告茍有充分注意車前狀況，即能適時發現告訴人所
     騎乘之腳踏車，而加以避讓。是被告當日駕車行近肇事交
     岔路口前，並未注意車前狀況，其對本件事故之發生為有
     過失，應無疑義。又被告之過失行為與告訴人所受傷害間
     ，有相當因果關係。綜上，本件事證明確，被告過失犯行
     洵堪認定，應依法論科。
三、被告因駕駛過失致告訴人成傷，核其所為，係犯刑法第284
    條第1 項前段之過失傷害罪。被告於肇事後未行離去，在其
    上開犯行未為任何有偵查犯罪職權之公務員知悉前，即向至
    現場處理事故之警員坦承肇事，有警製自首情形紀錄表在卷
    可按，為對於未發覺之罪自首而接受裁判，應依刑法第62條
    前段規定減輕其刑。原審認被告被訴之犯罪行為事證明確，
    適用前開法條判處被告拘役五十日並諭知易科罰金之折算標
    準，認事用法並無違誤，量刑亦稱妥適，應予維持。被告提
    起上訴仍空言否認犯罪，上訴並無理由，應予駁回。
據上論斷，依刑事訴訟法第455 條之1 第1 項、第3 項、第368
條，判決如主文。
本案經檢察官賴政安到庭執行職務。
中    華    民    國    95    年    6     月    15    日
            刑事第六庭  審判長法  官  趙家光
                              法  官  蔡世芳
                              法  官  林俊良
以上正本證明與原本無異。
本件不得上訴。
                              書記官  李雅怡
中    華    民    國    95    年    6     月    15    日


司法院資訊處製作；財團法人民間司法改革基金會備份。
